臺灣新竹地方法院刑事判決　　　　　　　　　　　　九十一年度交易字第一四四號
　　公　訴　人　臺灣新竹地方法院檢察署檢察官
　　被　　　告　甲○○
右列被告因過失傷害案件，經檢察官提起公訴（九十一年度偵字第四一六三號），本
院判決如左：
    主  文
甲○○因過失傷害人致重傷，處有期徒刑捌月。
    事  實
一、甲○○明知服用酒類後，將使其駕駛車輛時之注意力減低、反應能力變慢，而危
    及其他用路人之行車往來安全，竟於民國九十一年一月十四日晚間八時許，在桃
    園縣平鎮市某處飲用台灣啤酒後，致不能安全駕駛動力交通工具之狀態，竟仍於
    同日晚間十時許，駕駛車號ＹＱ－２９７３號自用小客車，附載乙○○欲沿國道
    一號高速公路返回新竹，於同日晚間十一時二十五分許，行經國道一號公路南向
    七十九公里七百公尺處即新竹縣湖口鄉境內時，甲○○本應注意汽車行駛高速公
    路應依速限標誌指示，而該段道路行駛之行車速度為時速一百公里，且駕駛人應
    注意車前狀況，並隨時採取必要之安全措施，以避免危險之發生，而依當時之天
    候、光線、路況及視距等情，又無不能注意之情事，竟因當時後方有車輛超越其
    所駕駛之車輛，欲加速追逐該部車輛，甲○○因酒後注意力減低，反應能力變慢
    ，而已達不能安全駕駛情狀，竟貿然以時速約一百二十公里左右之速度超速行駛
    ，加以並未警戒前方車輛動態導致駕車不穩，一時失速將方向盤打偏，以致車輛
    衝至外側路肩，撞到護欄因而翻覆，使車內乙○○之右手受到擠壓，並因車輛拖
    行，致乙○○右手第二至第五隻手指受有碎裂傷，送醫後因功能毀壞而截肢之重
    傷害。後經警對甲○○以酒精測定器進行呼、吐氣酒精濃度測試，結果濃度達０
    ．５０ＭＧ／Ｌ即每公升０．５０毫克（甲○○公共危險部分已經本院判處罰金
    二萬元確定）。
二、案經乙○○訴由內政部警政署國道公路警察局第二警察隊報請臺灣新竹地方法院
    檢察署檢察官偵查起訴。
    理  由
一、認定犯罪事實所憑之證據及其認定之理由：
（一）被告甲○○於警局訊問時、檢察官偵查中及本院訊問審理時之自白。
（二）被害人即告訴人乙○○於警訊、偵查中及本院訊問審理時之指訴。
（三）並有道路交通事故調查報告表、診斷證明書各一紙及照片八幀附於偵查卷宗可
      查。
（四）而被告因服用酒類，不能安全駕駛動力交通工具而駕駛，經本院判處罰金二萬
      元確定乙節，亦經本院調閱該案卷宗核閱屬實，並有本院九十一年度竹交簡字
      第一０八號刑事判決一份在卷可證。
（五）(1)、按汽車行駛時，駕駛人應注意車前狀況，並隨時採取必要之安全措施；又
      汽車駕駛人有左列情形之一者，不得駕車：二、飲用酒類或其他類似物後其吐
      氣所含酒精濃度超過每公升０‧二五毫克或血液中酒精濃度超過百分之０‧０
      五以上者。道路交通安全規則第九十四條第三項、第一百十四條第二款分別定
      有明文。再汽車行駛高速公路，應依速限標誌指示，高速公路交通管制規則第
      五條前段亦定有明文。而上開車禍現場之道路，其行車速度，為時速一百公里
      ，此有上開道路交通事故調查報告表（各欄項目明細內容）可查。凡此攸關道
      路交通安全之規則，皆為被告所應注意。
      (2)、依照上開規定，被告於上開時地駕駛自小客車時，自應遵守上述交通安全
      規定，而有該等注意義務甚明。又被告肇致本件車禍時，天候、光線、路況及
      視距皆係良好，此業經被告供明在卷，並有上開道路交通事故調查報告表（各
      欄項目明細內容）可證，足認被告並無不能注意之情事，詎被告酒後且酒精濃
      度超過每公升０．二五毫克仍駕車行經上開路段時，並以一百二十公里左右之
      時速，超速且疏未注意車前狀況，而失速打滑撞上外側路肩致車輛翻覆並拖行
      致同車之被害人乙○○受有前開傷害，足見其不但未確實遵守上開酒後酒精濃
      度過量不得駕車及行車速度之限制，且亦未注意車前狀況，是被告對於本件車
      禍之發生有過失，已至為明白。
      (3)、是綜上，被告之於本件車禍，既有如上述之過失，而被害人乙○○亦確因
      本件車禍而受有前述之傷害，則被告之過失行為與被害人所受傷害間，顯有相
      當因果關係。
（五）綜上所述，足認被告上開自白確與事實相符，本件事證已經明確，被告犯行足
      以認定，所為應予以依法論罪科刑。
二、論罪、刑罰加重及科刑與適用之法律：
（一）按刑法所稱之重傷指「毀敗一肢以上之機能」，刑法第十條第四項第四款定有
      明文。又所謂毀敗一肢以上之機能，指一肢以上之機能『完全喪失』其效用而
      言。經查被害人乙○○受有右手第二至第五隻手指截肢之傷害，其右手手掌肢
      體之機能顯已達完全喪失效用，核與刑法第十條第四項第四款款所定重傷害之
      規定相符合。核被告甲○○所為，係犯刑法第二百八十四條第一項後段之過失
      致重傷害罪。
（二）刑罰加重事由：被告為汽車駕駛人，酒醉駕車，因而致人受傷，依法應負過失
      傷害之刑事責任，應依道路交通管理處罰條例第八十六條第一項之規定加重其
      刑。
（三）科刑：審酌被告酒後駕車，造成其他車輛之危險，其呼、吐氣酒精濃度測試值
      為每公升０．５０毫克，及因超速未注意車前狀況之過失之犯罪動機、目的、
      手段，被告之素行，及因而致人受有重傷，過失情節、過失程度嚴重，被害人
      受傷情形，且迄未與被害人達成和解賠償損害，惡性非輕，惟念其犯罪後尚能
      坦白承認犯行、深具悔悟且態度良好等一切情狀，量處如主文所示之刑，以資
      懲儆。
三、依刑事訴訟法第二百九十九條第一項前段，道路交通管理處罰條例第八十六條第
    一項，刑法第二百八十四條第一項前段，罰金罰鍰提高標準條例第一條前段，判
    決如主文。
本案經檢察官劉邦繡到庭執行職務。
中      華      民      國    九十一    年     十二     月     十三    日
                                  臺灣新竹地方法院交通法庭
                                      法  官  馮  俊  郎
右正本證明與原本無異。
如不服本判決，應於判決送達後十日內向本院提出上訴狀（應附繕本），上訴於臺灣
高等法院。
                                      書記官  鄭  姿  萍
中      華      民      國    九十一    年     十二     月     十六     日
附錄本案論罪科刑實體法條全文：
刑法第二百八十四條第一項
因過失傷害人者，處六月以下有期徒刑、拘役或五百以下罰金，致重傷者，處一年以
下有期徒刑、拘役或五百元以下罰金。
